臺灣新竹地方法院刑事判決
111年度訴字第834號
公  訴  人  臺灣新竹地方檢察署檢察官
被      告  楊宗倫


選任辯護人  劉世興律師
上列被告因違反毒品危害防制條例案件，經檢察官提起公訴（11
1年度偵字第11357號、第15293號），被告於準備程序中為有罪
之陳述，經本院告知被告簡式審判程序之旨，並聽取當事人及辯
護人意見後，本院裁定由受命法官獨任進行簡式審判程序，判決
如下：
    主  文
乙○○犯藥事法第八十三條第一項之轉讓禁藥罪，處有期徒刑參月
。緩刑貳年，並應於本判決確定之日起壹年內向公庫支付新臺幣
伍萬元。扣案之大麻壹盒（淨重二十二公克）、大麻捲煙貳支、
大麻花壹罐（淨重十五公克），均沒收銷燬。扣案之電動絞碎器
壹個、絞碎器壹個，均沒收。
    事  實
一、乙○○明知大麻係毒品危害防制條例第2條第2項第2款所列管
    之第二級毒品，並經行政院衛生福利部公告為毒害藥物，係
    屬藥事法第22條第1款規定之禁藥，依法不得擅自持有、轉
    讓，竟先基於持有第二級毒品大麻之犯意，於民國111年5月
    間某日，以新臺幣(下同)5萬元之代價，在不詳地點，向不
    明成年男子購得30公克後持有之，後更基於轉讓第二級毒品
    及禁藥之犯意，於111年8月8日晚間7、8時許，在新竹縣○○
    鄉○○村0鄰○○○0號親友住處，無償轉讓大麻香菸1支與甲○○施
    用。嗣經警員在新竹縣○○市○○路000巷00弄00號2楼之1執行
    搜索，扣得乙○○所持有大麻1盒(淨重22公克)、大麻捲煙2支
    ，另在新竹縣○○鄉○○段00號鐵皮屋內，扣得大麻花1罐（淨
    重15公克）、電動絞碎器1個、絞碎器1個，而循線查悉上情
二、案經臺灣新竹地方檢察署檢察官指揮新北市政府警察局林口
    分局偵查起訴。　　
    理  由
一、上揭犯罪事實，業據被告乙○○於警詢、偵查、本院準備程序
    及簡式審判程序中均坦承不諱（見111年度偵字第11357號卷
    【下稱11357號偵卷】第49至50頁、第79至80頁、第167至16
    8頁，本院111年度訴字第834號卷【下稱本院卷】第117至11
    8頁、第138至139頁），核與共同被告甲○○於警詢、偵查、
    本院調查程序中之供述大致相符（見11357號偵卷第76至78
    頁、第167頁反面，本院卷第28至29頁），並有本院搜索票1
    11年度聲搜字第405號影本、新北市政府警察局林口分局搜
    索扣押筆錄、扣押物品目錄表、現場照片、扣押物品照片、
    法務部調查局濫用藥物實驗室111年9月29日調科壹字第1112
    3020310、00000000000號鑑定書、勘察採證同意書、台灣檢
    驗科技股份有限公司濫用藥物尿液檢驗報告各1份等見附卷
    可佐（見11357號偵卷第51至59頁、第65頁、第67至70頁、
    第157至158頁，111年度偵字第15293號卷【下稱15293號偵
    卷】第23頁），並有大麻1盒(淨重22公克)、大麻捲煙2支，
    大麻花1罐（淨重15公克）、電動絞碎器1個、絞碎器1個等
    物扣案可證（扣押物品清單見：111年度白字第135號、第13
    6號、111年度院保字第809號，見11357號偵卷第129頁、第1
    36頁，本院卷第95頁），已堪認被告乙○○之任意性自白與事
    實相符，洵堪採信。綜上，本件事證已臻明確，應依法論罪
    科刑。
二、論罪科刑：
（一）按大麻為毒品危害防制條例第2條第2項第2款所規定之第
      二級毒品，非經許可不得轉讓、持有、施用，亦為經中央
      衛生主管機關明令公告禁止製造、調劑、輸入、輸出、販
      賣或陳列之毒害藥品，而屬藥事法第22條第1項第1款所稱
      「禁藥」。故行為人明知大麻為禁藥而轉讓予他人者，其
      轉讓行為同時該當於毒品危害防制條例第8條第2項之轉讓
      第二級毒品罪及藥事法第83條第1項之轉讓禁藥罪，屬法
      條競合，應依重法優於輕法、後法優於前法等法理，擇一
      處斷。而藥事法第83條第1項轉讓禁藥罪之法定本刑為7年
      以下有期徒刑，得併科新臺幣（下同）5,000萬元以下罰
      金，較毒品危害防制條例第8條第2項轉讓第二級毒品罪之
      法定本刑為6月以上5年以下有期徒刑，得併科70萬元以下
      罰金為重，是轉讓大麻之第二級毒品，除轉讓達一定數量
      （依「轉讓毒品加重其刑之數量標準」規定，轉讓第二級
      毒品達淨重10公克以上）；或成年人對未成年人為轉讓行
      為；或對孕婦為轉讓行為，依毒品危害防制條例第8條第6
      項、第9條各有加重其刑至2分之1等特別規定加重處罰者
      外，應依藥事法第83條第1項規定處斷。查被告固轉讓禁
      藥大麻予同案被告甲○○施用，惟衡常一般施用毒品者單次
      施用大麻之數量，要無可能達毒品危害防制條例第8條第6
      項規定加重其刑之淨重10公克以上，且查卷內亦無積極證
      據足認被告轉讓予同案被告甲○○之大麻數量已達淨重10公
      克以上，是依罪疑唯輕原則，應認被告轉讓之大麻數量尚
      未達淨重10公克以上，且同案被告甲○○亦非未成年人，是
      被告轉讓禁藥大麻之所為，不符毒品危害防制條例第8條
      第6項、第9條加重其刑之規定，自應優先適用藥事法之規
      定加以論處。
（二）是核被告乙○○所為，係犯藥事法第83條第1項之轉讓禁藥
      罪。被告轉讓大麻之高度行為既已適用藥事法加以處罰，
      則其為轉讓而持有大麻之低度行為，即不能再行割裂適用
      毒品危害防制條例之規定論處（最高法院82年度台上字第
      4076號、第6613號、98年度台上字第5362號判決意旨及最
      高法院刑事大法庭109年度台上大字第1089號裁定意旨參
      照），而藥事法對於持有禁藥之行為未設有處罰之規定，
      故就被告持有為供轉讓之大麻之低度行為，不另予處罰。
（三）按經依法規競合之例，雖擇法定刑較重之藥事法第83條第
      1項轉讓禁藥罪論處，如行為人於偵查及歷次審判中均自
      白，仍應適用毒品危害防制條例第17條第2規定減輕其刑
      。又本於同一法理，倘符合同條例第17條第1項規定之要
      件，亦應適用該條項規定減輕或免除其刑，始符平等原則
      （最高法院109年度台上大字第4243號刑事大法庭裁定意
      旨，110年度台上字第552號判決意旨參照）。經查，被告
      就本案轉讓第二級毒品大麻之犯行，於偵查及本院審判中
      均供承不諱，依前說明，自應依毒品條例第17條第2項規
      定減輕其刑。
（四）爰審酌被告明知毒品危害國民身心健康，影響社會治安，
      為法律所嚴禁，仍轉讓毒品予他人施用，所為實值非難，
      惟念其犯後坦承犯行態度尚可，兼衡本案犯罪行為所生危
      害、被告之生活狀況、素行，及其自陳高中畢業之智識程
      度，目前真空幫浦維修工作、月收入約新臺幣（下同）6
      至8萬元，未婚無子女、與姐姐同住，經濟狀況持平無負
      債等一切情狀，量處如主文所示之刑，以資懲儆。又依刑
      法第41條第1項規定得易科罰金之罪，以所犯最重本刑為
      「5年有期徒刑以下之刑」者為限，而本案藥事法第83條
      第1項之轉讓禁藥罪，其法定刑為「7年以下有期徒刑」，
      不得易科罰金，是就被告本案轉讓禁藥犯行雖經判處有期
      徒刑3月，依法仍不得諭知易科罰金之折算標準，附此敘
      明。
（五）末查，被告未曾因故意犯罪受有期徒刑以上刑之宣告，有
      臺灣高等法院被告前案紀錄表在卷可查，因一時失慮，偶
      罹刑章，惟其於偵查、審判中均坦認犯行，堪認仍有悔意
      ，認其經此偵、審程序，當知所警惕，認對其所宣告之刑
      以暫不執行為適當，依刑法第74條第1項第1款宣告緩刑2
      年，以啟自新。另為使被告深切反省，刑罰雖暫可免，避
      免其再度犯罪，故依刑法第74條第2項第4款之規定，命被
      告於本判決確定之日起1年內向公庫支付5萬元。若被告未
      履行前開負擔，且情節重大足認原宣告之緩刑難收其預期
      效果，而有執行刑罰之必要者，依刑法75條之1第1項第4
      款規定，檢察官得聲請撤銷上開緩刑宣告，併此敘明。
三、沒收部分：
　　扣案之第二級毒品大麻壹盒（淨重22公克）、大麻捲煙2支、大麻花壹罐（淨重15公克），均依毒品危害防制條例第18條第1項前段規定沒收銷燬。至扣案之電動絞碎器1個、絞碎器1個等物，係供被告捲大麻香菸所用，均為供本件犯行所用之物，均應依毒品危害防制條例第19條第1項規定，不問屬於被告與否，宣告沒收。　　　　　　　　　　　　
據上論斷，應依刑事訴訟法第273條之1第1項、第299條第1項前
段，判決如主文。
本案經檢察官王遠志提起公訴，檢察官邱宇謙到庭執行職務。
中　　華　　民　　國　　111 　年　　12　　月　　19　　日
                  刑事第七庭      法　官      王榮賓
以上正本證明與原本無異。  
如不服本判決應於收受送達後20日內向本院提出上訴書狀，並應
敘述具體理由；其未敘述上訴理由者，應於上訴期間屆滿後20日
內向本院補提理由書（均須按他造當事人之人數附繕本）「切勿
逕送上級法院」。
中　　華　　民　　國　　111 　年　　12　　月　　19　　日
                                  書記官      蘇鈺婷
附錄本案論罪科刑法條全文
藥事法第83條第1項
明知為偽藥或禁藥，而販賣、供應、調劑、運送、寄藏、牙保、
轉讓或意圖販賣而陳列者，處7年以下有期徒刑，得併科新臺幣5
千萬元以下罰金。
犯前項之罪，因而致人於死者，處7年以上有期徒刑，得併科新
臺幣1億元以下罰金；致重傷者，處3年以上12年以下有期徒刑，
得併科新臺幣7千5百萬元以下罰金。
因過失犯第1項之罪者，處2年以下有期徒刑、拘役或科新臺幣5
百萬元以下罰金。
第1項之未遂犯罰之。
毒品危害防制條例第8條
轉讓第一級毒品者，處1年以上7年以下有期徒刑，得併科新臺幣
1百萬元以下罰金。
轉讓第二級毒品者，處6月以上5年以下有期徒刑，得併科新臺幣
70萬元以下罰金。
轉讓第三級毒品者，處3年以下有期徒刑，得併科新臺幣30萬元
以下罰金。
轉讓第四級毒品者，處1年以下有期徒刑，得併科新臺幣10萬元
以下罰金。
前四項之未遂犯罰之。
轉讓毒品達一定數量者，加重其刑至二分之一，其標準由行政院
定之。